【裁判字號】    89,訴,1137
【裁判日期】    891207
【裁判案由】    損害賠償
【裁判全文】
臺灣士林地方法院民事判決  八十九年度訴字第一一三七號
    原      告
    即反訴被告  甲○○
    訴訟代理人  錢裕國律師
    被      告
    即反訴原告  乙○○      住.
右當事人間請求損害賠償事件，本院判決如左：
    主    文
被告應給付原告新臺幣壹拾萬元及自民國八十九年八月二十三日起至清償日止，按週
年利率百分之五計算之利息。
原告其餘之訴駁回。
訴訟費用由被告負擔十分之一，餘由原告負擔。
反訴被告應給付反訴原告新臺幣壹拾萬元及自民國八十九年十一月一日起至清償日止
，按週年利率百分之五計算之利息。
反訴原告其餘之訴駁回。
反訴訴訟費用由反訴被告負擔十二分之一；餘由反訴原告負擔。
    事    實
壹、本訴部分：
甲、原告方面：
  一、聲明：
  （一）被告應給付原告新臺幣（下同）一百萬元，並自起訴狀繕本送達翌日起至清
        償日止，按週年利率百分之五計算之利息。
  （二）訴訟費用由被告負擔。
  二、陳述：
  （一）被告為原告之弟江文森之岳父，被告因原告前遭江文森傷害提出告訴而懷恨
        在心，於民國八十八年十二月二十五日，預先埋伏於臺北市○○街一七一巷
        五弄十一號門口，見原告返家之際，即基於傷害之犯意，上前猛打原告臉部
        ，又拿路旁花盆砸向原告，再用鐵板擲向原告，還欲拿鐵鏟挫向原告，經原
        告將其手中鐵鏟奪過，被告仍再次咬住原告左手大拇指不放，原告出於防衛
        始以右手捏其嘴巴，被告方始罷手。使原告受有精神上之痛苦，爰訴請原告
        賠償精神上之損害。
  （二）原告姑念被告為長輩，健康狀況復不佳，對被告先前之傷害行為均百般容忍
        ，惟由被告上開犯罪事實可知其早存有對原告傷害之犯意，非一般基於氣憤
        之傷害案件所可比擬，是其惡性亦屬重大。原告為高中畢業，先前在印刷廠
        當品管，月薪約五萬元，但去年二月辭去工作，在家照顧太太，被告前揭傷
        害原告之犯行，對原告及其家庭所造成之傷害及精神上之痛苦，恆逾平常。
  三、證據：提出原告書立函件影本一份、臺灣高等法院八十九年度上易字第三四五
      二號刑事判決一份、八十八年十二月二十八日訊問筆錄影本一份、臺灣士林地
      方法院檢察署八十九年度偵字第五０二號起訴書一份、訊問筆錄影本一份、刑
      事上訴理由狀影本一份、臺灣高等法院八十九年度上易字第三四五二號刑事判
      決影本一份、本院八十九年度易字第五０五號、八十九年度易字第六六七號刑
      事判決影本各一份、本院八十九年五月十九日、八十九年六月十六日、八十九
      年七月十一日刑事訊問筆錄影本各一份、臺北市立忠孝醫院八十九年六月五日
      函影本一份、八十九年五月二十六日律師函影本一份、臺灣士林地方法院檢察
      署八十九年度偵字第五０二號偵查卷宗影本暨起訴書影本一份、驗傷診斷書影
      本一份、刑事聲請撤回狀影本一份，並聲請訊問證人黃林香子、彭美鈴。
乙、被告方面：
  一、聲明：駁回原告之訴。
  二、陳述：
  （一）八十八年十二月二十五日確遇到原告，惟係原告先出拳毆打被告，原告拇指
        恰好伸進其嘴裏，而原告以又持鐵鍬攻擊，其始以花盆抵擋。
  （二）被告為國中肄業，目前依販賣公益彩券維生，月入約五千元。
貳、反訴部分：
甲、反訴原告方面：
  一、聲明：
  （一）反訴被告應給付反訴原告一百二十萬元，及自起訴狀繕本送達翌日起至清償
        日止，按週年利率百分之五計算之利息。
  （二）訴訟費用由反訴被告負擔。
  二、陳述：反訴被告係反訴原告女婿江文森之兄，因與反訴原告及其女陳文嬪素有
      嫌隙，於八十八年十二月二十五日上午十一時許，在臺北市南港公園附近巧遇
      反訴原告，二人遂在鄰近之臺北市○○街一七一巷五弄十一至十三號前路旁發
      生爭吵，反訴被告持路側擺放之鐵鍬劈向反訴原告，反訴原告基於防衛之意始
      持路旁大型花盆抵擋，惟左手及右手前臂仍遭反訴被告所持鐵鍬擊中，致反訴
      原告受有顏面外傷及右前臂、左手裂傷之傷害。反訴原告自八十八年四、五月
      間曾因罹患腦瘤而赴林口長庚醫院進行雷射手術開刀切除，於手術完成出院靜
      養期間，復遭反訴被告蓄意傷害攻擊使傷口受到波及，反訴原告數度返回醫院
      治療至今，傷口仍難癒合。反訴被告蓄意傷害後復不斷恐嚇、騷擾並虛構事實
      訴請反訴原告賠償龐大之金額，使反訴原告之精神遭受莫大痛苦，爰依民法第
      一百九十五條規定，請求反訴被告給付精神慰撫金一百二十萬元。
  三、證據：提出臺北市忠孝醫院驗傷診斷書影本二份、照片二幀、殘障手冊影本一
      份、本院八十九年度易字第五０五號刑事判決影本一份、八十九年五月二十六
      日律師函影本一份、臺灣臺北地方法院八十九年五月二十七日民事執行處通知
      影本一份。
乙、反訴被告方面：
  一、聲明：反訴原告之訴駁回。
  二、陳述：八十八年十二月二十五日係反訴原告於反訴被告自忠孝醫院返家途中襲
      擊反訴被告，反訴被告並未毆打反訴原告，且反訴被告離去之際，反訴原告並
      未受傷。
    理    由
壹、本訴部分：
  一、本件原告起訴主張：被告為其弟江文森之岳父，被告因原告前遭江文森傷害提
      出告訴而懷恨在心，於八十八年十二月二十五日，預先埋伏於臺北市○○街一
      七一巷五弄十一號門口，見原告返家之際，即基於傷害之犯意，上前猛打原告
      臉部，又拿路旁花盆砸向原告，再用鐵板擲向原告，還欲拿鐵鏟挫向原告，經
      原告將其手中鐵鏟奪過，被告仍再次咬住原告左手大拇指不放，原告出於防衛
      始以右手捏其嘴巴，被告方始罷手。原告因此受有精神上之痛苦，爰訴請原告
      賠償精神上之損害等情；被告則以：其於八十八年十二月二十五日確遇到原告
      ，惟係原告先出拳毆打被告，原告拇指恰好伸進其嘴裏，而原告以又持鐵鍬攻
      擊，其始以花盆抵擋等語置辯。
  二、原告主張其於八十八年十二月二十五日，在臺北市○○街一七一巷五弄十一號
      門口附近，遭被告以花盆、鐵板、鐵鏟丟擲，並咬傷原告左手大姆指之事實，
      為被告所否認，辯稱：係原告先攻擊被告，其始以花盆抵擋云云。經查：被告
      自認確於八十八年十二月二十五日與原告於上揭地點碰面，而原告當日受有顏
      面瘀傷、前胸擦傷、右小腿、右手背、左手背、左手指之外傷，則有臺北市立
      忠孝醫院出具之診斷書附於本院八十九年度易字第六六七號刑事卷可稽，參以
      被告亦自認其於右揭時地以花盆抵擋原告之攻擊等情，復佐以被告於刑事案件
      檢察官偵查中坦承有咬原告指頭之情事，亦據原告提出臺灣士林地方法院檢察
      署八十九年度偵字第五０二號八十九年四月十日之訊問筆錄為憑，堪認被告確
      於右揭時地毆打原告，使原告受有顏面瘀傷、前胸擦傷、右小腿、右手背、左
      手背、左手指之外傷等傷害。
  三、按因故意或過失，不法侵害他人之權利者，負損害賠償責任；不法侵害他人之
      身體、健康者，被害人雖非財產上之損害亦得請求賠償相當之金額，民法第一
      百八十四條第一項前段、第一百九十五條第一項分別定有明文。原告於右揭時
      地遭被告毆打，受有顏面瘀傷、前胸擦傷、右小腿、右手背、左手背、左手指
      之外傷等傷害之事實前已認定，原告自得訴請被告賠償其精神上所受之損害。
      本院審酌原告所受傷勢、被告為國中肄業，現賴販賣公益彩卷維生，月入約五
      千元、被告當日亦遭原告毆打成傷（理由詳見後述）等情，認原告請求精神上
      之損害賠償以十萬元為適當。從而，原告訴請被告給付十萬元，及自起訴狀繕
      本送達翌日即八十九年八月二十三日起至清償日止，按週年利率百分之五計算
      之利息，洵屬有據，應予准許。逾此部份之請求，則無理由，應予駁回。
貳、反訴部分：
  一、反訴原告起訴主張：其因與反訴原告及其女陳文嬪素有嫌隙，於八十八年十二
      月二十五日上午十一時許，在臺北市南港公園附近巧遇反訴原告，二人遂在鄰
      近之臺北市○○街一七一巷五弄十一至十三號前路旁發生爭吵，反訴被告持路
      側擺放之鐵鍬劈向反訴原告，反訴原告基於防衛之意始持路旁大型花盆抵擋，
      惟左手及右手前臂仍遭反訴被告所持鐵鍬擊中，致反訴原告受有顏面外傷及右
      前臂、左手裂傷之傷害，反訴被告蓄意傷害後復不斷恐嚇、騷擾並虛構事實訴
      請反訴原告賠償龐大之金額，使反訴原告之精神遭受莫大痛苦，爰依民法第一
      百九十五條規定，請求反訴被告給付精神慰撫金一百二十萬元等情；反訴被告
      則以：八十八年十二月二十五日係反訴原告於反訴被告自忠孝醫院返家途中襲
      擊反訴被告，反訴被告並未毆打反訴原告，且反訴被告離去之際，反訴原告並
      未受傷等語置辯。
  二、反訴原告主張其於八十八年十二月二十五日上午十一時許，在臺北市○○街一
      七一巷五弄十一至十三號前遭反訴被告持路旁擺放之鐵鍬劈打，致反訴原告受
      有顏面外傷及右前臂、左手裂傷之傷害之事實，為反訴被告所否認。經查：反
      訴被告自認於右揭時地與反訴原告發生爭執，而反訴原告當日受有顏面外傷及
      右前臂、左手裂傷等傷害，則據反訴原告提出臺北市立忠孝醫院驗傷診斷書影
      本一份、照片二幀、臺北市立忠孝醫院八十九年六月五日函附之病歷影本一份
      為證，反訴被告雖否認反訴原告所受前揭傷勢為其所致，然以二造當日確發生
      爭執，而反訴原告於當日中午十二時即至臺北市立忠孝醫院急診，有該院八十
      九年六月五日忠醫歷字第八九六０三八八七００號函一份在卷為憑，反訴原告
      於二造發生爭執後旋即赴醫急診，足認其所受之前揭傷勢為反訴被告所致。至
      證人即二造爭執地點附近之住戶黃林香子到庭證稱其當日未出門查看，不知二
      造有無發生爭執等情（見本院八十九年十一月二十三日言詞辯論筆錄）；證人
      即反訴被告之小姨子彭美玲雖證稱黃林香子事後曾告知其曾目睹二造爭執之情
      事（見本院八十九年十一月二十三日言詞辯論筆錄），亦僅係證人黃林香子其
      揭證言是否可採，均尚難據為反訴被告有利之認定。
  三、按因故意或過失，不法侵害他人之權利者，負損害賠償責任；不法侵害他人之
      身體、健康者，被害人雖非財產上之損害亦得請求賠償相當之金額，民法第一
      百八十四條第一項前段、第一百九十五條第一項分別定有明文。反訴原告於右
      揭時地遭反訴被告毆打，受有顏面外傷及右前臂、左手裂傷等傷害之事實前已
      認定，反訴原告自得訴請反訴被告賠償其精神上所受之損害。本院審酌反訴原
      告所受傷勢、反訴被告為高中畢業，現雖無業，惟前所任職之月薪約五萬元、
      反訴原告當日亦毆打反訴被告成傷等情，認反訴原告請求精神上之損害賠償以
      十萬元為適當。從而，反訴原告訴請被告給付十萬元，及自起訴狀繕本送達翌
      日即八十九年十一月一日起至清償日止，按週年利率百分之五計算之利息，洵
      屬有據，應予准許。逾此部份之請求，則無理由，應予駁回。
參、據上論結，本件原告之訴為一部有理由，一部無理由，反訴原告之訴為一部有理
    由，一部無理由，依民事訴訟法第七十九條判決如主文。
中      華      民      國    八十九    年      十二    月      七      日
                                        臺灣士林地方法院民事第一庭
~B法      官  方彬彬
右為正本係照原本作成。
如對本判決上訴須於判決送達後廿日內向本院提出上訴狀。
中      華      民      國    八十九    年      十二    月      八      日
~B法院書記官  劉道文


司法院資訊處製作；財團法人民間司法改革基金會備份。
